臺南地方法院交通事件裁定　　　　　　　　　　　　九十三年度交聲字第五三八號
　　移送機關　交通部公路總局嘉義區監理所臺南監理站
　　受處分人
　　即異議人　甲○○
右列受處分人因違反道路交通管理處罰條例案件，對於交通部公路總局嘉義區監理所
臺南監理站九十三年十月一日所為之裁決處分（處分案號：嘉監南字第裁七四—Ｍ0
0000000號）聲明異議，本院裁定如左：
    主  文
原處分均撤銷。
甲○○汽車駕駛人，不遵守道路交通標線、號誌之指示，處罰鍰新臺幣玖佰元，並記
違規點數壹點；又汽車所有人，汽車使用註銷之牌照行駛，處罰鍰新臺幣參仟陸佰元
，並牌照扣繳。
    理  由
一、原處分意旨略以：受處分人即異議人甲○○所有之車牌號碼ＵＤ—三二一五號自
    用小客車，於民國九十一年五月十八日中午十二點二十七分左右，經人駕駛行經
    設有燈光號誌管制設施之台南縣境內省道台一線公路鳳和中學前之交岔路口時，
    該駕駛人並有在紅燈亮起時超越停止線停車之違規行為，而經台南縣警察局交通
    隊警員照相採證後，並發現該小客車之牌照業已註銷，該警察隊乃就前述二違規
    行為，對於汽車所有人即異議人依法逕行舉發。又該舉發通知單經上開舉發單位
    郵寄結果，因郵務人員無法送達並將該舉發通知單退回，舉發單位隨即完成公示
    送達程序。後來原處分機關即交通部公路總局嘉義區監理所臺南監理站經查證結
    果，亦認前述違規事實均屬明確，而依照道路交通管理處罰條例第六十條第二項
    第三款、第六十三條第一項第一款、修正前第十二條第一項第四款及第二項等規
    定，並參照違反道路交通管理事件統一裁罰基準表之相關內容，裁處異議人罰鍰
    共計新臺幣九千元，並記違規點數一點及牌照扣繳。
二、聲明異議意旨則略以：受處分人即異議人甲○○並不否認其所有之上開小客車，
    ，於前述時、地，在該車之牌照業經註銷之情況下，仍經人駕駛並於行經設有燈
    光號誌管制設施之交岔路口時，該駕駛人有在紅燈亮起時超越停止線停車之違規
    行為等事實，然異議人實際上並未收到本件交通違規舉發通知單，而舉發單位未
    經查明異議人之住所地，即因無法投送而任意辦理公示送達，其送達程序自是於
    法不合，而不生送達之效力，且本件交通違規事實距今業已超過三個月，依照道
    路交通管理處罰條例第九十條之規定，應以不得加以處罰，故異議人不服原處分
    ，乃提出本件異議。
三、汽車駕駛人，駕駛汽車有不遵守道路交通標誌、標線、號誌指示之情形，而本條
    例第二章各條無處罰之規定者，處新臺幣九百元以上一千八百元以下罰鍰，並記
    違規點數一點，道路交通管理處罰條例第六十條第二項第三款及第六十三條第一
    項第一款分別定有明文。又車輛面對「圓形紅燈」表示禁止通行，不得超越停止
    線或進入路口；而「停止線」用以指示行駛車輛停止之界線，車輛停止時，其前
    懸部分不得伸越該線，道路交通標誌標線號誌設置規則第二百零六條第五款第一
    目及第一百七十條第一項亦分別規定甚明。另汽車有使用註銷之牌照行駛者，處
    汽車所有人新臺幣三千六百元以上一萬零八百元以下罰鍰，並牌照扣繳，九十一
    年九月一日修正施行前之同條例第十二條第一項第四款及第二項亦規定甚明。其
    次，汽車駕駛人有違規行為經以科學儀器取得違規證據資料者，當場不能或不宜
    攔截製單舉發者，得對汽車所有人逕行舉發處罰；而前項逕行舉發，應記明車輛
    牌照號碼、車型等可資辨明之資料，查明汽車所有人姓名或名稱、住址後，製單
    舉發處罰之，道路交通管理處罰條例第七條之二第一項第六款及第二項則有明文
    規定。至當事人變更其送達之處所而不向行政機關陳明，致有應為送達之處所不
    明者，行政機關得依職權命為公示送達，行政程序法第七十八條第三項雖有明文
    規定，然行政機關如未就當事人原應受送達之處所，先為適當之投送，並查明該
    當事人是否仍居住於該處所，以為當事人有無變更送達處所之確認，則當事人實
    際上縱有變更其應受送達處所之情形，行政機關仍不得逕以公示送達之方式完成
    送達程序。
四、經查：
    （一）受處分人即異議人甲○○並不否認其所有之車牌號碼ＵＤ—三二一五號自
          用小客車，於九十一年五月十八日中午十二點二十七分左右，在該車牌照
          業經註銷之情況下，經人駕駛行經設有燈光號誌管制設施之台南縣境內省
          道台一線公路鳳和中學前之交岔路口時，該駕駛人並有在紅燈亮起時超越
          停止線停車之違規行為等事實，且有台南縣警察局南縣警交字相第Ｍ00
          000000號舉發違反道路交通管理事件通知單及該警察局九十三年十
          一月十日南縣警交字第０九三００七二三五０號函附之違規採證照片一張
          附卷可參，故異議人所有之前述小客車，於右開時、地，有使用註銷之牌
          照行駛，且經人駕駛並於行經設有燈光號誌管制設施之交岔路口時，有不
          遵守道路交通標線、號誌指示等違規行為，應均可認定。
    （二）其次，前開舉發通知單及違規採證照片，係經台南縣警察局交通隊依據受
          處分人即異議人甲○○所登記之前述小客車車籍資料中之車主地址：「台
          南縣永康市○○街二四四巷六十六弄六號」，掛號郵寄予異議人，而經郵
          政人員前往投送時，因「原書地址欠詳」而遭退回，以致無法送達後，該
          交通隊承辦人員隨即逕行辦理公示送達之公告等情，雖有「原書地址欠詳
          」遭退回之舉發通知單及採證照片掛號郵件、交通部公路總局嘉義區監理
          所臺南監理站九十三年九月二十四日嘉監南字第０九三００二二六五二號
          函、台南縣警察局九十一年六月十八日南縣警交字第０九一０００三八五
          一號公告函及交通違規案件單退移送清冊各一份存卷足憑，然因前開掛號
          郵件係因「原書地址欠詳」而遭退回，其原因並非「遷移新址不明」或「
          原址查無其人」，故舉發單位接獲退回函件後，本應詳細查證該掛號郵件
          之投送地址，是否確有書寫錯誤之情形，或係郵政投送人員疏未確實查明
          該址所在以致無法送達，藉以確認是否已就異議人原應受送達之處所為適
          當之投送。
    （三）又前述「台南縣永康市○○街二四四巷六十六弄六號」地址並無錯誤，但
          業於八十八年十月二十五日，經台南縣永康市戶政事務所整編為「台南縣
          永康市○○路四二七巷二十三弄八號」，並由該戶政事務所函送原處分機
          關即交通部公路總局嘉義區監理所臺南監理站等情，亦有台南縣永康市戶
          政事務所九十四年一月六日南縣永戶字第０九四００００一０五號函一份
          存卷足憑，故前述「台南縣永康市○○街二四四巷六十六弄六號」地址後
          來雖經整編而有所不同。然而，該舉發通知單掛號郵件上之所書寫之上開
          地址，經核並無欠詳之情形，顯現本件應係郵政投送人員疏未確實查明該
          址當時整編情形，即擅自認定「原書地址欠詳」而將郵件退回。而舉發單
          位應發現原書地址欠詳之情形後，亦應向該管監理機關查明該地址是否於
          登記時即已欠詳，或係業經整編而地址有異，進而另行書寫正確地址並對
          於異議人原應受送達處所予以適當之投送。據此並參照前述說明，可知舉
          發單位即台南縣警察局交通隊尚不能僅因郵政投送人員任意以該掛號函件
          「原書地址欠詳」之原因將該郵件退回，即可不加查證而貿然進行公示送
          達程序，故本件舉發單位所為之上述公示送達程序，經核於法尚難認為妥
          適。
    （四）再者，依照「違反道路交通管理事件統一裁罰基準及處理細則」第二條第
          二項之違反道路交通管理事件統一裁罰基準表，以及同細則第四十一條之
          規定可知，違反道路交通管理事件之裁罰基準，係以當事人接到違規舉發
          通知單後，「有無逾越到案日期繳納罰款及到案與否」，為設定裁決罰鍰
          數額及駕駛執照吊扣期間之主要準據之一，故行為人有無於到案日期前繳
          交罰鍰或到案與否，對於行為人究應處以法定最低額或較高額罰鍰，實具
          有重要之決定性。又違反道路交通管理事件之處罰為一行政秩序罰，其對
          於違規之行為人所為之處罰，顯然影響行為人之權利義務，性質上為負擔
          之行政處分，是其應有行政法基本原則之要求——即行政行為應遵循公正
          、公開與民主之程序，確保依法行政原則，以保障人民權益，增進人民對
          行政之信賴（此亦為行政程序法第一條開宗明義所揭示），故為保障違反
          道路交通管理事件行為人之權益，舉發單位自應於舉發通知單上，詳為記
          載「應到案日期」及「應到案處所」，以利行為人得遵期到案繳交罰款，
          或對其違規之行為有陳述、爭執之機會。經查，本件舉發通知單既未合法
          送達，則受處分人即異議人甲○○顯然無從根據該舉發通知單上之「應到
          案日期」及「應到案處所」，遵期到案繳交罰款，或對其前述違規行為有
          陳述、爭執，故原處分機關即交通部公路總局嘉義區監理所臺南監理站就
          此疏漏，並未依循「違反道路交通管理事件統一裁罰基準及處理細則」第
          三十一條第一項之相關規定，加以審查並要求舉發單位補正而另行合法送
          達，後來逕以異議人前述違規事實明確，而對異議人處以法定最高額罰鍰
          共計新臺幣九千元等處分，經核應非適法，故異議人執此指摘原裁決處分
          不當，尚屬有理。
    （五）至「違反本條例之行為，自行為成立之日起，行為有連續或繼續之狀態者
          ，自行為終了之日起，逾三個月不得舉發。」，道路交通管理處罰條例第
          九十條前段雖有明文規定，然所謂「舉發」，應係指交通勤務人員發現特
          定交通違規事實後，進而填製舉發違反道路交通管理事件通知單，並告知
          主管處罰機關而言，故「舉發」之效力應不因舉發通知單是否合法送達予
          被通知人而受影響。而如前述，舉發通知單是否合法送達予被通知人，雖
          會影響被通知人就該交通違規事件遵期到案繳交較低額罰鍰或陳述、爭執
          之權利，然與該交通違規之「舉發」效力，經核則尚屬無涉。又本件違規
          事實係由台南縣警察局交通隊警員於九十一年六月三日填單舉發，並隨後
          通知本件主管處罰機關即原處分機關等情，亦據上開舉發通知單載明可證
          ，而本件違規事實之發生時間，則係同年五月十八日，故本件經核並無逾
          越前述「三個月」舉發期限之問題，故受處分人即異議人甲○○辯稱：該
          舉發通知單既未合法送達，而前述違規事實距今已超過三個月，應不得予
          以處罰等語，則非可採，附此敘明。
五、綜上所述，受處分人即異議人甲○○所有之前述自用小客車，於上開時、地，有
    使用註銷之牌照行駛，以及經人駕駛而有不遵守道路交通標線、號誌指示等違規
    事實雖均可認定，然因原處分機關即交通部公路總局嘉義區監理所臺南監理站未
    經查明本交通違規事件之舉發通知單是否合法送達予異議人，即貿然對於異議人
    裁處最高額罰鍰等處分，其所為之裁決內容顯非妥適，異議人執此指摘原處分不
    當，經核確有理由，故應由本院裁定將原處分均予撤銷。然而，異議人之上述違
    規事實既皆可認定，則本院仍應審酌異議人違規情節之輕重，另為異議人如主文
    第二項分別所示之諭知，以資適法。
六、據上論斷，應依道路交通案件處理辦法第二十條前段，裁定如主文。
中    華    民    國       九十四       年      二      月      五      日
                              臺灣臺南地方法院交通法庭
                                  法  官    陳  志  成
右正本證明與原本無異。
如不服本裁定應於送達後五日內向本院提出抗告狀。
                                  書記官    黃  瓊  蘭
中    華    民    國       九十四       年      二      月      十四    日
